臺灣臺中地方法院刑事判決
111年度易字第39號
公  訴  人  臺灣臺中地方檢察署檢察官
被      告  高文君


上列被告因詐欺案件，經檢察官提起公訴（110年度偵字第35231
號），被告就被訴事實為有罪之陳述，經本院告知簡式審判程序
意旨，並聽取檢察官及被告之意見後，本院合議庭裁定由受命法
官獨任改依簡式審判程序審理，判決如下：
    主    文
高文君幫助犯詐欺取財罪，處拘役伍拾日，如易科罰金，以新臺
幣壹仟元折算壹日。
    犯罪事實
一、高文君依一般社會生活經驗，可預見將自己申辦之金融機構
    帳戶提供予他人使用，有被他人利用作為詐欺取財轉帳匯款
    等犯罪工具之可能，竟基於縱生此結果亦不違背其本意之幫
    助詐欺取財之不確定故意，與真實姓名年籍不詳、自稱「小
    李」之成年人連繫後，於民國110年5月23日下午2時至5時許
    間某時，將其友人陳木溪（涉犯幫助詐欺取財罪嫌，另經本
    院以110年度易字第2336號判決判處有期徒刑3月）所申辦彰
    化商業銀行帳號00000000000000號帳戶（下稱彰化銀行帳戶
    ）之存摺、金融卡及密碼交付與「小李」，復承前犯意，接
    續於同年月24日至同年月25日間某時，依「小李」之指示，
    偕同陳木溪辦理彰化銀行之網路銀行帳號、密碼後交付予「
    小李」。真實姓名年籍不詳之人取得彰化銀行帳戶資料後，
    意圖為自己不法之所有，基於詐欺取財之犯意，自110年5月
    24日起接續透過Instagram、LINE通訊軟體與陳薏茹聯繫，
    向其佯稱：可使用CWG網站投資獲利云云，致陳薏茹陷於錯
    誤，於同年6月1日下午3時41分許，轉帳新臺幣（下同）10
    萬元至彰化銀行帳戶，旋遭不詳之人轉出殆盡。嗣陳薏茹察
    覺遭騙，報警處理，經警循線查悉上情。
二、案經陳薏茹訴由屏東縣政府警察局東港分局報告臺灣臺中地
    方檢察署檢察官偵查起訴。
    理    由
一、本案被告高文君被訴詐欺一案，為死刑、無期徒刑、最輕本
    刑為3年以上有期徒刑之罪或高等法院管轄第一審案件以外
    之案件，且被告於本院準備程序時就被訴事實為有罪之陳述
    ，經本院告知簡式審判程序之旨，聽取檢察官及被告之意見
    後，認無不得或不宜改依簡式審判程序進行之情形，爰依刑
    事訴訟法第273條之1第1項規定，進行簡式審判程序，是本
    案之證據調查，依刑事訴訟法第273條之2規定，不受同法第
    159條第1項、第161條之2、第161條之3、第163條之1及第16
    4條至第170條規定之限制。
二、上揭犯罪事實，業據被告於本院準備程序及審理時坦承不諱
    ，核與證人即另案被告陳木溪於警詢時之證述（見偵字卷第
    19-25頁）無違；告訴人陳薏茹因遭詐騙而轉帳10萬元至彰
    化銀行帳戶等情節，亦據告訴人於警詢時指訴歷歷（見偵字
    卷第33-35頁），並有嘉義市政府警察局刑事警察大隊受（
    處）理案件證明單、受理各類案件紀錄表、受理詐騙帳戶通
    報警示簡便格式表、內政部警政署反詐騙諮詢專線紀錄表、
    告訴人之中國信託銀行帳戶交易明細、金融機構聯防機制通
    報單、告訴人提供之Instagram、LINE通訊軟體網頁、照片
    及對話紀錄截圖照片、CWG網站網頁及對話紀錄截圖照片、
    彰化銀行帳戶基本資料及交易明細附卷可稽（見偵字卷第41
    -49頁、第71頁、第83頁、第93-117頁），足認被告所為任
    意性自白與事實相符，堪以採信。是本案事證業已明確，被
    告犯行洵堪認定，應依法論科。
三、論罪科刑
　㈠核被告所為，係犯刑法第30條第1項前段、第339條第1項之幫
    助詐欺取財罪。告訴人匯入彰化銀行帳戶之款項固經不詳之
    人以網路轉帳之方式轉出殆盡，然自上開彰化銀行帳戶交易
    明細，可知轉入帳戶為何，應得以繼續追溯該金錢流向，且
    依卷內證據尚無從排除轉入帳戶之使用者係實際得款人之可
    能，即無法證明本案確已併生金流斷點，令檢警無從追索查
    緝之結果，復無證據可認被告主觀上有幫助一般洗錢之犯意
    ，自不得逕以幫助一般洗錢罪相繩，附此敘明。
　㈡被告出於幫助不詳之人遂行詐欺取財之單一目的，於密接期
    間內，先提供彰化銀行帳戶之存摺、金融卡及密碼，又辦理
    同一帳戶之網路銀行後交付帳號、密碼，以此方式幫助不詳
    之人詐騙告訴人而侵害同一財產法益，各行為間獨立性薄弱
    ，依一般社會健全觀念，難以強行分開，應視為數個舉動之
    接續施行，合為包括之一行為予以評價較為合理，屬接續犯
    ，應僅論一罪。
　㈢被告以幫助之意思，參與構成要件以外之行為，為幫助犯，
    犯罪參與情節較輕微，是依刑法第30條第2項規定，按正犯
    之刑減輕之。
四、爰以行為人之責任為基礎，審酌被告欠缺尊重他人財產權之
    觀念，可預見提供自己或他人之金融帳戶予不詳之人，可能
    被用以作為犯罪工具，仍容任而交付友人之帳戶資料，幫助
    他人實施詐欺犯罪所用，致與其互不相識之告訴人受有非微
    之金錢損失，助長財產犯罪風氣，危害人民財產安全及社會
    交易秩序，誠無足取，兼衡被告未實際參與詐欺取財犯行，
    就整體犯罪階段與不法內涵以觀，可責難性較低，本案僅1
    位被害人；被告無任何前案紀錄，此有臺灣高等法院被告前
    案紀錄表可參（見本院卷第17-18頁），犯後終究坦承犯行
    ，然至本院判決時止，未與告訴人和解或彌補其損害，暨被
    告自陳高中肄業、在餐飲店工作、經濟狀況小康、無需其扶
    養或照顧之人、健康狀況不佳，並提出診斷證明書為證（見
    本院卷第56頁、第59頁）等一切情狀，量處如主文所示之刑
    ，併諭知易科罰金之折算標準。
五、被告雖無前案紀錄，素行尚佳，惟被告容任而交付金融帳戶
    資料予不詳之人，供他人作為詐騙告訴人之收款帳戶，影響
    社會治安程度非輕，亦致告訴人損害非微，且被告迄今未與
    告訴人和解或彌補其損失，是依本案情節等，難認被告所宣
    告之刑，以暫不執行為適當，即與刑法第74條規定之要件不
    合，爰不予宣告緩刑。　
六、本案被告係幫助犯，其於本院審理時否認取得報酬（見本院
    卷第55-56頁），綜觀全卷亦無證據足證被告有因本案犯行
    獲取犯罪所得，故不予宣告沒收或追徵。
據上論斷，應依刑事訴訟法第273條之1第1項、第299條第1項前
段，刑法第30條第1項前段、第2項、第339條第1項、第41條第1
項前段，刑法施行法第1條之1第1項，判決如主文。
本案經檢察官張文傑提起公訴，檢察官林明誼到庭執行職務。
中　　華　　民　　國　  111 　年　 　3 　 月　　 7　　日
　　　　　　　　　刑事第十五庭  法　官　 鄭咏欣 
以上正本證明與原本無異。
如不服本判決應於收受送達後20日內向本院提出上訴書狀，並應
敘述具體理由；其未敘述上訴之理由者，應於上訴期間屆滿後20
日內向本院補提理由書（均須按他造當事人之人數附繕本）「切
勿逕送上級法院」。
告訴人或被害人如不服判決，應備理由具狀向檢察官請求上訴，
上訴期間之計算，以檢察官收受判決正本之日起算。
                                 書記官  施佑諭     
中　　華　　民　　國　  111   年　　3    月　 　7　日 
附錄本案論罪科刑法條：
中華民國刑法第339條
意圖為自己或第三人不法之所有，以詐術使人將本人或第三人之
物交付者，處五年以下有期徒刑、拘役或科或併科五十萬元以下
罰金。
以前項方法得財產上不法之利益或使第三人得之者，亦同。
前二項之未遂犯罰之。